【裁判字號】    98,交聲,93
【裁判日期】    980629
【裁判案由】    違反道路交通管理處罰條例聲明異議
【裁判全文】
臺灣花蓮地方法院交通事件裁定          98年度交聲字第93號
原處分機關  交通部公路總局臺北區監理所花蓮監理站
異  議  人
即受處分人  甲○○
上列異議人即受處分人因違反道路交通管理處罰條例案件，對於
交通部公路總局臺北區監理所花蓮監理站民國 98年3月18日所為
之處分（處分案號：花監違字第裁44-P00000000號），聲明異議
，本院裁定如下：
    主  文
原處分撤銷。
甲○○不罰。
    理  由
一、原處分意旨略以：本件異議人即受處分人（下稱異議人）甲
    ○○於民國97年12月17日中午11時51分許，在花蓮縣花蓮市
    ○○路○路邊收費停車位停放其所有車牌號碼 HL-3725號自
    小客車，經催繳逾期仍不依規定繳費，經花蓮縣警察局交通
    隊以異議人違反道路交通管理處罰條例第56條第 2項之規定
    逕行舉發，違反道路交通管理事件舉發通知單經原舉發機關
    寄送花蓮縣花蓮市○○路315巷 25號，並寄存於中華路郵局
    ，爰依上開規定裁處異議人罰鍰新臺幣（下同）300元。
二、聲明異議意旨略以：異議人所使用之上開自小客車已於92年
    11月21日報廢，並未使用該車牌，停管處所提供之停車照片
    ，與異議人報廢之自小客車的廠牌、車型完全不符，嗣異議
    人於 98年3月17日在莊敬路上發現該部冒用車牌之車輛，隨
    即攔下該車報警處理，卻仍在 98年3月18日收到未依規定繳
    納停車費的罰鍰裁決書，又花蓮市停車管理處及花蓮縣警察
    局之通知單，均寄至花蓮縣花蓮市○○路 315巷25號，並寄
    存送達於中華郵局，惟異議人之戶籍於10年前，即已遷至同
    縣吉安鄉○○街 45號4樓，故皆未收到催繳單，爰聲明異議
    ，請求撤銷裁罰等語。
三、經查：
  (一)按處理違反道路交通管理事件，有關文書送達之程序，依行
    政程序法之規定，違反道路交通管理事件統一裁罰基準及處
    理細則第 5條定有明文。送達，於應受送達人之住居所、事
    務所或營業所為之；於應送達處所不獲會晤應受送達人時，
    得將文書付與有辨別事理能力之同居人、受僱人或應送達處
    所之接收郵件人員；應受送達人或其同居人、受僱人、接收
    郵件人員無正當理由拒絕收領文書時，得將文書留置於應送
    達處所，以為送達；又送達不能依前 2條規定為之者，得將
    文書寄存送達地之地方自治或警察機關，並作送達通知書兩
    份，一份黏貼於應受送達人住居所、事務所、營業所或其就
    業處所門首，另一份交由鄰居轉交或置於該送達處所信箱或
    其他適當位置，以為送達；前項情形，由郵政機關為送達者
    ，得將文書寄存於送達地之郵政機關，行政程序法第72條第
    1項前段、第73條第1項、第3項及第74條第1項、第 2項分別
    定有明文。而交通違規行為之「舉發」，係屬具有相對人並
    對外發生效力之公法上行政行為，故舉發通知單應先由舉發
    機關依行政程序法規定之送達方式合法送達於受處分人，始
    生舉發效力，而後，受處分人如未自動繳納罰鍰或未到案聽
    候裁決，處罰機關始得依違反道路交通管理事件統一裁罰標
    準表逕行裁決之。倘若舉發通知單未經合法送達受處分人，
    處罰機關即逕行裁決，其裁決程序即非合法。
  (二)查異議人之戶籍地址已於88年12月31日遷入「花蓮縣吉安鄉
    ○○村○○街 45號4樓」，此有異議人之個人基本資料查詢
    結果乙份在卷可稽。而本件原舉發機關即花蓮縣警察局所掣
    開之舉發違反道路交通管理事件通知單、催繳通知單均係寄
    至異議人之前的戶籍地址「花蓮縣花蓮市○○路 315巷25號
    」，因未獲晤本人，亦無受領文書之同居人、受僱人、或應
    受送達處所接收郵件人員，而送達寄存於上址當地之郵政機
    關即中華路郵局，此有花蓮縣警察局送達證書影本各 1份在
    卷可稽。是依上開行政程序法寄存送達之相關規定，花蓮縣
    警察局並未將舉發違反道路交通管理事件通知單、催繳通知
    單合法送達予異議人。
  (三)再者，原舉發機關所掣開花警交字第 P00000000號舉發單係
    在 98年4月14日才寄存送達於中華郵局，亦已違反道路交通
    管理處罰條例第90條「逾 3個月不得舉發」之規定，應不得
    舉發。
  (四)末查，異議人所有之車號 HL-3725號自小客車，為引擎號碼
    K0000000H、1989年之福特牌、藍色廂式自小客車，業於 92
    年11月1 日交由登記為認證補貼之回收機構「源坤企業有限
    公司」回收為廢棄車輛，並領得行政院環保署資源回收管理
    基金管理委員會所支付之回收獎勵金 3千元，有花蓮縣警察
    局車輛尋獲電腦輸入單、行政院環境保護署 98年4月16日環
    署基字第0980031206號函、該基金會出具之收據影本各乙紙
    在卷可稽，惟上開 HL-3725號車牌，目前係懸掛在引擎號碼
    4G93M033755號、車身號碼 A0000000號、1998年之中華牌白
    色自小客車上，有停車照片可佐，且業據駕駛人鄧羽岑於98
    年3月17 日的警詢中坦承購買權利車使用，有警詢筆錄在卷
    可稽，故異議人主張其並未停車未繳費，而係他人冒用車牌
    乙節，應屬事實。
四、綜上所述，舉發單位並未合法送達舉發通知書（ 98年4月14
    日始寄存送達），原處分機關竟然於 98年3月18日，異議人
    遭合法舉發之前，即已處分裁罰，顯有不妥，且原舉發單位
    所為舉發，已逾 3個月的舉發期限，亦不合法，況本件異議
    人係車牌遭他人冒用，原處分機關未予詳查，予以罰鍰，尚
    有未洽。本件異議為有理由，原處分應予撤銷，諭知不罰。
五、據上論斷，依道路交通案件處理辦法第20條前段，裁定如主
    文。
中    華    民    國    98    年    6     月    29    日
                  交通法庭     法  官   蕭一弘
上列正本證明與原本無異。
如對本裁定不服，應於送達後 5日內，向本院提出抗告狀（應抄
附繕本）。
中    華    民    國    98    年    6     月    30    日
                                書記官


司法院資訊處製作；財團法人民間司法改革基金會備份。
